【裁判字號】    97,抗,1970
【裁判日期】    971230
【裁判案由】    假扣押
【裁判全文】
臺灣高等法院民事裁定                  97年度抗字第1970號
抗  告  人 高企國際有限公司(即CAPITAL FULL INTERNATIONAL
法定代理人  乙○○
抗告人因與相對人甲○○間假扣押事件，對於中華民國97年10月
15日臺灣臺北地方法院97年度裁全字第8642號所為裁定提起抗告
，本院裁定如下：
    主  文
原裁定廢棄。
相對人於原法院之聲請駁回。
聲請及抗告訴訟費用由相對人負擔。
    理  由
一、按請求及假扣押之原因，應釋明之；前項釋明如有不足，而
    債權人陳明願供擔保或法院認為適當者，法院得定相當之擔
    保，命供擔保後為假扣押。民國92年2月7日修正公布之民事
    訴訟法第526條第1項、第2 項規定甚明。此與修正前之同條
    第2 項規定，債權人雖未為前項釋明，如就債務人所應受之
    損害已供法院所定之擔保，得命為假扣押者不同。則債權人
    就假扣押之原因，自有釋明之義務，必待釋明有所不足，而
    債權人陳明願供擔保或法院認為適當者，法院始得命供擔保
    後為假扣押。所謂假扣押之原因，即債務人有日後不能強制
    執行或甚難執行之虞或應在外國為強制執行者， 同法第523
    條第1、2項亦有明文。準此，若債權人未釋明假扣押之原因
    ，諸如債務人浪費財產、增加負擔、或就其財產為不利益之
    處分，將達於無資力之狀態、或移住遠地、逃匿無蹤或隱匿
    財產等情形，即不符假扣押之要件。
二、本件相對人於原法院聲請意旨略以：抗告人為伊於81年9 月
    間出資設立之香港公司，設立之目的係作為上達機械企業有
    限公司  (設於大陸深圳，下稱上達公司)之境外控股公司，
    於83 年6月25日始改由乙○○、熊林慶玉為董事，上達公司
    前因業務需要，與荷蘭銀行協議，在中國大陸向荷蘭銀行深
    圳分行借款美金（下同）200 萬元，抗告人乃委託伊以抗告
    人名義在荷蘭銀行台北分行開立帳戶存入同額存款並設定質
    押，作為上達公司對荷蘭銀行借款之擔保。其後，經伊陸續
    借用他人帳戶匯入抗告人於荷蘭銀行台北分行帳戶 (美金帳
    號：0000000)，合計204萬9,000元，並於89年1 月18日由抗
    告人在荷蘭銀行台北分行開立200 萬元之定期存款單帳戶及
    設定質權，且由抗告人開立受益人為上達公司之信用狀，交
    荷蘭銀行作為上達公司借款之擔保。嗣上達公司清償全部借
    款，荷蘭銀行於90年11月18日將定期存款帳戶內之質權設定
    解除，伊乃於90年11月28日將抗告人上開帳戶內之200萬120
    5.56元匯出，餘款即定存200萬元之累計利息迄93年6月20日
    止為20萬6,596 元，依民法委任之規定，抗告人亦應返還伊
    。惟日前抗告人欲持相關證件至銀行辦理轉帳及提領，恐日
    後有不能執行之虞，為確保伊權益，願供擔保以代釋明，爰
    聲請假扣押等語。
三、經查，相對人就本件請求及假扣押之原因，雖於原法院提出
    抗告人商業登記證及上達公司營業執照、上達公司與荷蘭銀
    行深圳分行借款契約書、200 萬元定期存款申請書、質權設
    定契約書、信用狀、荷蘭銀行對帳單等影本以為釋明。惟就
    假扣押之原因，相對人係主張，抗告人為設於境外之香港公
    司，就抗告人位於國外之資產，有難以執行之情形等語 (見
    原法院卷聲請狀第3頁)，惟未提出任何證據釋明抗告人有何
    財產應在外國為強制執行，況相對人於假扣押聲請狀內即表
    明以抗告人之國內財產即抗告人設於荷蘭銀行台北分行之美
    金帳戶為執行標的 (同上聲請狀第1頁)，而抗告人為香港公
    司，並非當然等同「應在外國為強制執行」，自無從依前揭
    第523條第2項規定，視為日後甚難執行之虞。此外，相對人
    又未提出其他證據釋明本件有何假扣押之原因，自不符假扣
    押之要件。依前揭說明，縱令相對人陳明願供擔保以代釋明
    ，仍應駁回其假扣押之聲請。原法院准相對人假扣押之聲請
    ，尚有未洽。抗告意旨指摘原裁定不當，求予廢棄，為有理
    由，應由本院予以廢棄，裁定如主文第二項所示。
四、據上論結，本件抗告為有理由，爰裁定如主文。
中    華    民    國    97    年    12    月    30    日
                    民事第十一庭
                        審判長法  官  鄭雅萍
                              法  官  蘇芹英
                              法  官  詹文馨
正本係照原本作成。
本裁定除以適用法規顯有錯誤為理由，並經本院許可外，不得再
抗告。如提起再抗告，應於收受後10日內委任律師為訴訟代理人
向本院提出再抗告狀。並繳納再抗告費新台幣１千元。
中    華    民    國    98    年    1     月    5     日
                              書記官  紀昭秀


司法院資訊處製作；財團法人民間司法改革基金會備份。
